# 作为出租人的手机租赁相关问题

提问人：meimei168 时间：2020-09-29 19:33:06
请教陈版主：
公司作为手机租赁（经营租赁）的出租人，通过A平台向承租人出租手机，手机租期 12 个月，租赁期届满收回处置置。对于每笔成交的订单，公司在开始时需向A平台分别支付总租金的5%、10%作为引流费用（获客成本）和平台使用费。该模式下，在租赁期开始日，AA平台已经代替承租人一次性支付租赁期内的全部租金，承租人分期向A平台支付租金，A平台收取每笔租金的10%作为金融科技增值服务费。
1 、公司向A平台支付的引流费用和平台使用费是否能在支付时一次性确认为当期损益？虽然从总的业务模式来讲，A平台持续地为公司提供引流服务及平台展示服务，但就单笔业务而言，引流费用和平台使用费与A平台过去的履约义务相关，并未增加未来用于履行的履约义务的资源，应一次性计入当期损益。
2 、A平台在租赁期开始日替承租人一次性预付全部租金并分期收取金融科技增值服务费，由于公司提供租赁服务的对象并非A平台，且租赁服务在租赁期内提供，是否应将收取的全部租金确认为“预收账款”（好像不适合“合同负债”），并在租赁期内分期确认收入（不能一次性确认收入，虽然租赁期开始日已经收到全部租金）？公司支付的10%的金融科技服务费并未获得A平台可识别的服务，是否应将其定义为“融资服务费”计入“财务费用”？公司其他模式下可以将未来应收租金做无追索权的保理，但在这个业务模式下，初始并未确认应收账款，是否无法做保理？
3 、由于手机租赁价值较低且租期短，新租赁准则下出租人的短期租赁和低价值租赁是否能按预计收回净残值作为最终净残值，折旧在 12 个月内摊销？
以上，麻烦陈老师指点一下，万分感谢！

回答人：chenyiwei
1 、公司向A平台支付的引流费用和平台使用费，根据新租赁准则第四十六条规定，“出租人发生的与经营租赁有关的初始直接费用应当资本化，在租赁期内按照与租金收入确认相同的基础进行分摊，分期计入当期损益”，故可在租赁期内摊销计入损益。该处理与原准则下依据《企业会计准则解释第 1 号》第三条所作出的处理“经营租赁中出租人发生的初始直接费用，是指在租赁谈判和签订租赁合同过程中发生的可归属于租赁项目的手续费、律师费、差旅费、印花税等，应当计入当期损益；金额较大的应当资本化，在整个经营租赁期间内按照与确认租金收入相同的基础分期计入当期损益”基本一致。
2 、A平台在租赁期开始日替承租人一次性预付全部租金并分期收取金融科技增值服务费，预收租金确认为预收账款（非合同负债），在租赁期内直线摊销确认租金收入；该项金融科技服务费视同融资利息，因为融资期限较短，故可以在租赁期内直线摊销确认为财务费用。该模式下，由于所有租金已经预先收取，无应收账款，故不能再重复进行保理融资。
3 、可以。

提问人：meimei168 时间：2020-09-30 19:33:07
谢谢陈老师的解答！
另外，想进一步咨询一下，关于A平台替承租人一次性支付的租金并收取10%的金融科技服务费，合同明确约定租赁期内借款人直接向A平台支付租金。《应用指南》对于预收账款和合同负债的区别解释为：预收账款往往是商品和交货期等已经确定..而合同负债是商品和交货期等还不确定.对于一次性收到的租金计入“预收账款”而不是“合同负债”，是否可以理解为（ 1 ）公司手机租赁履约义务的对方是“承租人”而不是“A平台”（尽管A平台已替承租人支付租金）（ 2 ）该预收款下，“商品”是手机，“交货期”是承租人收到手机的当天，商品和交货期已确定。
公司还是想着能否作为第 2 种处理方式：相当于公司拿着应收款权向A平台进行融资，以90%净额的应收款权去做保理，但好像在租赁期开始日并未有应收账款，无法进行操作。

回答人：chenyiwei
你的粗体字说法并无依据？

提问人：meimei168 时间：2020-10-01 19:33:07
在准则和应用指南里，我确实没找到关于预收账款和合同负债的区别，粗体字是其他人对应用指南的解读。想请教一下陈老师预收账款和合同负债的区别在哪里？一直没能理清楚他们的区别，除了适用准则的区别（如租赁准则下的预收款只能挂“预收账款”而不能挂“合同负债”），是否还有其他区别？谢谢！

回答人：chenyiwei
合同负债针对的是已有对应合格合同的预收款项，且不含增值税销项税额，理论上未收到预收款但已有无条件收取预收款权利时也可以确认合同负债，但实务中少见。